臺灣高雄地方法院刑事判決　　　　　　　　　　　　九十一年度易字第一二一八號
　　公　訴　人　臺灣高雄地方法院檢察署檢察官
　　被　　　告　丁○○
　　　　　　　　己○○
　　　　　　　　庚○○
右列被告因違反商標法案件，經檢察官提起公訴（九十年度偵字第二○九五九號），
本院判決如左：
    主  文
丁○○連續明知為於同一商品，使用相同於他人註冊商標之圖樣之商品而販賣，處有
期徒刑肆月，如易科罰金，以佰元折算壹日，緩刑貳年。扣案如附表一所示之物均
沒收。
己○○連續明知為於同一商品，使用相同於他人註冊商標之圖樣之商品而販賣，處有
期徒刑月，如易科罰金，以佰元折算壹日。扣案如附表二所示之物均沒收。
庚○○連續明知為於同一商品，使用相同於他人註冊商標之圖樣之商品而販賣，處有
期徒刑伍月，如易科罰金，以佰元折算壹日。
    事  實
一、丁○○從事維修機車工作已二十餘年，自民國七十四間某日起，經營「吉聲機車
    行」（設高雄縣鳳山市○○路八九號之三號）；己○○則從事維修機車工作已有
    五年餘，自九十年六月間某日起，經營「宗泰機車行」（設高雄縣鳳山市○○路
    一四二之一號）；而庚○○前曾於七十六年間，因販賣使用相同於他人註冊商標
    之機油，經本院於七十七年四月五日以七十七年度易字第三八九號刑事判決判處
    有期徒刑六月確定，並於七十七年六月十六日以易科罰金執行完畢，先前從事機
    車維修工作十餘年後，目前為中古舊物資源回收商。
二、丁○○、己○○、庚○○三人均明知如附件一、附件二、附件三分別所示之商標
    圖樣，係經光陽工業股份有限公司（以下簡稱「光陽公司」）、鼎豪實業股份有
    限公司（以下簡稱「鼎豪公司」）、臺灣山葉機車工業股份有限公司（以下簡稱
    「山葉公司」）依法向經濟部中央標準局（現改制為智慧財產局）申請註冊商標
    登記，經核准取得商標專用權，指定使用於汽油、石油、潤滑油、重油、工業用
    油、燃料油、機油、各種油精（添加劑）、煞車油、工業用油脂、氣體、固體、
    液體燃料、礦物油類之各種煤油、原油、燃料油、汽油、石油、樟腦油、石炭油
    、石臘油、黃油、溫暖燃點潤滑油及應屬本類之其他一切商品上，均為相關大眾
    所共知之商標圖樣，尚在專用期間內：
  (一)庚○○意圖營利，並基於概括之犯意，自九十年四月間某日起至同年七月間某日
    止，以每箱（二十四瓶或二十四罐）新臺幣（下同）七百元至八百元不等之與實
    際批發售價（光陽公司部分︰如附表一、二編號一所示之機油商品每箱一千八百
    元；如附表二編號二、三所示機油商品每箱一千八百元至二千元。鼎豪公司部分
    ︰如附表一編號二、附表二編號四所示之機油商品每箱一千九百八十元；如附表
    一編號三所示之機油商品每箱一千六百元。山葉公司部分︰如附表一編號四、附
    表二編號五所示之機油商品每箱二千元至二千二百元）顯不相當之價格，向甲○○（俟緝捕到案後另行審結）販入未取得上開商標專用權人之同意或授權，擅自
    於同一商品使用相同於上開商標圖樣之仿冒機油，並基於意圖營利、欺騙他人之
    概括犯意，先後以每瓶或每罐平均六十二點五元至七十九年點二元（每箱約一千
    五百元至一千九百元）之價格，販賣予丁○○及己○○二人牟利。
  (二)丁○○竟自九十年五月間某日起至同年八月十八日止，陸續以每瓶不同廠牌、品
    名機油六十二點五元至七十九點二元，與實際市價（光陽公司部分為每罐一百二
    十元至一百五十元，鼎豪公司部分為一百二十元至一百五十元，山葉公司部分為
    一百二十元至一百五十元）顯不相當之價格，向庚○○販入未取得上開商標專用
    權人之同意或授權，擅自於同一商品使用相同於上開商標圖樣之仿冒機油，並基
    於意圖營利、欺騙他人之概括犯意，在高雄縣鳳山市○○路八九之三號「吉聲機
    車行」，連續以每瓶約一百二十元至一百四十元之價格，販賣予不特定之人牟利
    。嗣於九十年八月二十四日上午十一時十分許，在「吉聲機車行」，為警當場查
    獲，並扣得如附表一所示之物。
  (三)而己○○另於九十年八月十八日，以每瓶或每罐不同廠牌、品名機油六十二點五
    元至七十九點二元百元，與實際市價（光陽公司部分為每罐一百二十元至一百五
    十元，鼎豪公司部分為一百二十元至一百五十元，山葉公司部分為一百二十元至
    一百五十元）顯不相當之價格，向庚○○販入未取得上開商標專用權人之同意或
    授權，擅自於同一商品使用相同於上開商標圖樣之仿冒機油，並基於意圖營利、
    欺騙他人之概括犯意，在高雄縣鳳山市○○路一四二之一號「宗泰機車行」，連
    續以每瓶約一百五十元至一百八十元之價格，販賣予不特定之人牟利。嗣於九十
    年八月二十四日中午十二時十分許，在「宗泰機車行」，為警當場查獲，並扣得
    如附表二之物。
三、案經光陽公司、鼎豪公司、山葉公司分別訴由高雄縣警察局報請臺灣高雄地方法
    院檢察署檢察官偵查起訴。
    理  由
一、訊據被告丁○○、己○○、庚○○等三人固坦承渠等分別於右揭時、地以前開價
    格販售上開機油等商品予不特定之顧客等情不諱，惟矢口否認有何違反商標法之
    犯行，均辯稱：不知機油係仿冒品云云。經查，右揭犯罪事實，業據告訴人之代
    理人乙○○、丙○○及戊○○等三人先後於警詢中均指陳：扣案之機油皆係仿冒
    品，告訴人公司並未同意或授權被告販售之等情指訴綦詳，並有如附表一、二所
    示之扣案物品、扣押物品清單、高雄縣警察局現場紀錄表二份、扣案物品與車行
    照片十五幀、本院九十年度聲搜第三一二號搜索票、搜索扣押筆錄、真品仿品差
    異分析、真偽油品差異分析表、仿冒機油與真品區分說明各二份等在卷可稽。而
    如附件一、附件二、附件三所示之商標圖樣，分經光陽公司、鼎豪公司及山葉公
    司，依法分別向經濟部中央標準局（現改制為智慧財產局）申請註冊登記，經核
    准取得商標專用權，指定使用於汽油、石油、潤滑油、重油、工業用油、燃料油
    、機油、各種油精（添加劑）、煞車油、工業用油脂、氣體、固體、液體燃料、
    礦物油類之各種煤油、原油、燃料油、汽油、石油、樟腦油、石炭油、石臘油、
    黃油、溫暖燃點潤滑油及應屬本類之其他一切商品上，均為相關大眾所共知之商
    標圖樣，尚在專用期間內，有經濟部中央標準局註冊證影本三張附卷足憑。又被
    告丁○○自承︰渠從事維修機車工作已二十餘年，自七十四間某日起，經營「吉
    聲機車行」等語；被告己○○則供承︰伊從事維修機車工作已有五年餘，自九十
    年六月間某日起，經營「宗泰機車行」等語；而被告庚○○前曾於七十六年間，
    因販賣使用相同於他人註冊商標之機油，經本院於七十七年四月五日以七十七年
    度易字第三八九號刑事判決判處有期徒刑六月確定，並於七十七年六月十六日以
    易科罰金執行完畢，先前從事機車維修工作十餘年後，目前為中古舊物資源回收
    商。是以，渠等三人對於顧客機車所更換之機油來源，本應負有較高之注意義務
    ，豈有諉稱不知之理！況被告係以每瓶或每罐機油與實際市價（詳如事實欄所敘
    述）顯不相當之價格，販入未取得上開商標專用權人之同意或授權，擅自於同一
    商品使用相同於上開商標圖樣之仿冒機油，益證被告三人顯就扣案物品明知為於
    同一商品，使用相同於他人註冊商標之圖樣之商品，是被告所辯，殊屬事後卸責
    之詞，要無可採。職是之故，本案事證已臻明確，被告丁○○、己○○、庚○○
    等三人犯行洵堪認定，應予依法論科。
二、核被告丁○○、己○○、庚○○等三人所為，均係違犯商標法第六十三條之明知
    為仿冒商標商品而販賣罪。被告三人先後多次販賣仿冒品之數行為，時間緊接，
    方法相同，所犯係構成要件同一之罪，顯係分別出於概括犯意反覆為之，為連續
    犯，應依刑法第五十六條之規定，以一罪論，並加重其刑。又被告三人分別以一
    行為，同時侵害光陽公司、鼎豪公司、山葉公司等商標專用權人之法益，為想像
    競合犯，依刑法第五十五條之規定，應從一重之明知為仿冒商標商品而販賣罪處
    斷。爰審酌商標具有辨識商品來源之功用，企業者通常經過相當時間並投入大量
    資金於商品之行銷及品質之改良，方使該商標具有代表一定品質之效用，被告丁○○、己○○、庚○○等三人竟為貪圖小利，販賣品質低劣之仿冒品，對商標專
    用權人之權益侵害非小，並有害國家之國際形象，另斟酌被告三人於本院審理中
    態度尚可等一切情狀，分別酌情量處如主文所示之刑，並諭知易科罰金之折算標
    準。末查，被告丁○○犯罪後於本院審理中分別與光陽公司、鼎豪公司及山葉公
    司達成和解（詳見本院九十一年度附民字第二九三號、第二九四號、第二九五號
    卷宗內相關和解內容），頗有悔改之意，且參以被告丁○○前未曾有何犯罪前案
    紀錄，有臺灣高等法院被告全國前案紀錄表及本院被告院內索引卡紀錄表各乙份
    在卷可按，經此偵查、起訴及論罪科刑程序，當應知所警惕，而信無再犯之虞，
    本院認被告丁○○所受宣告之主刑部分以暫不執行為適當，爰併諭知緩刑二年，
    用啟自新。至扣案如附表一、二所示之物，應依商標法第六十四條規定，併予宣
    告沒收。
三、被告甲○○部分，俟緝捕到案後再行審結，附此敘明。
據上論斷，應依刑事訴訟法第二百九十九條第一項前段，商標法第六十三條、第六十
四條，刑法第十一條前段、第五十六條、第五十五條、第四十一條第一項、第七十四
條第一款，罰金罰鍰提高標準條例第二條，判決如主文。
中      華      民      國    九十一    年      七      月      十      日
                                  臺灣高雄地方法院刑事第二庭
                                      法  官  劉定安
右正本證明與原本無異。
如不服本判決，應於判決送達後十日內，向本院提出上訴狀。
                                      書記官    蔡莉娟
中    華    民    國      九十一      年      七      月      十      日
附錄本案論罪科刑法條全文︰
商標法第六十三條
明知為前條商品而販賣、意圖販賣而陳列、輸出或輸入者，處一年以下有期徒刑、拘
役或科或併科新臺幣五萬元以下罰金。
附表：
附表一：（被告丁○○部分—吉聲機車行）
┌───┬──────────────────────┬────────┐
│編 號 │      名               稱                   │數    量        │
├───┼──────────────────────┼────────┤
│一    │印有「ＫＹＭＣＯ」、「特使」字樣之光陽公司二│六瓶            │
│      │行程噴合油（塑膠瓶）                        │                │
├───┼──────────────────────┼────────┤
│二    │印有「金帝」、「ＳＹＮ２Ｘ８００」字樣之二行│二十七瓶        │
│      │程噴合油（塑膠瓶）                          │                │
├───┼──────────────────────┼────────┤
│三    │印有「金帝」字樣之２Ｔ機油                  │二十五瓶        │
├───┼──────────────────────┼────────┤
│四    │印有「ＹＡＭＡＨＡ」」字樣之山葉公司２—Ｓ機│十七瓶          │
│      │油（塑膠瓶）                                │                │
└───┴──────────────────────┴────────┘
附表二：（被告己○○部分—宗泰機車行）
┌───┬──────────────────────┬────────┐
│編 號 │      名               稱                   │數    量        │
├───┼──────────────────────┼────────┤
│一    │印有「ＫＹＭＣＯ」、「特使」字樣之光陽公司二│二十三瓶        │
│      │行程噴合油（塑膠瓶）                        │                │
├───┼──────────────────────┼────────┤
│二    │印有「ＫＹＭＣＯ」、「特使」字樣之光陽公司四│三瓶            │
│      │行程機油（塑膠瓶）                          │                │
├───┼──────────────────────┼────────┤
│三    │印有「ＫＹＭＣＯ」、「特使」字樣之光陽公司四│九罐            │
│      │行程機油（鐵罐）                            │                │
├───┼──────────────────────┼────────┤
│四    │印有「金帝」、「ＳＹＮ２Ｘ８００」字樣之二行│十九瓶          │
│      │程噴合油（塑膠瓶）                          │                │
├───┼──────────────────────┼────────┤
│五    │印有「ＹＡＭＡＨＡ」字樣之山葉公司２—Ｓ機油│二十九瓶        │
││（塑膠瓶）                                  │                │
└───┴──────────────────────┴────────┘
